【裁判字號】    98,交聲,1886
【裁判日期】    980602
【裁判案由】    聲明異議
【裁判全文】
臺灣臺中地方法院交通事件裁定       98年度交聲字第1886號
原處分機關  交通部公路總局臺中區監理所
受處分人即
異  議  人  甲○○
上列受處分人因違反道路交通管理處罰條例案件，對於交通部公
路總局臺中區監理所98年5月20日所為之處分（中監違字第裁60-
HD0000000號裁決書），聲明異議，本院裁定如下：
    主    文
原處分關於吊扣普通大貨車駕駛執照拾貳個月部分撤銷。
甲○○自用小客車駕駛人駕駛汽車，經測試檢定酒精濃度超過規
定標準，吊扣普通小型車駕駛執照拾貳個月。
    理    由
一、原處分機關略以：受處分人即異議人甲○○駕駛1061- WF號
    自用小客車於民國98年2月13日1時57分許，在台中縣沙鹿鎮
    ○○路、晉文路口處因「酒後駕車經酒精測試器測試值為0.
    97毫克」之違規，為台中縣警察局清水分局依法舉發，異議
    人到案提出申訴，本所遂於98年5月20日以中監違字第裁60-
    HD0000000 號裁決書，裁處吊扣駕駛執照12個月，並施以道
    安講習。異議人於89年間考領普通大貨車駕駛執照後，91年
    5 月17日因其他交通違規案件，該駕照本所依規定逕行註銷
    在案，異議人復於95年8 月29日重新考領普通大貨車駕駛執
    照，其當知駕駛員本身對於用路人生命之安全負有重大保護
    務，應謹慎自重，今卻酒後駕駛上開自用小客車，危害道路
    安全甚鉅，且受處分人僅領有普通大貨車駕駛執照，並非職
    業駕照，不能以駕駛為職業，自不當以「工作需要駕照」為
    由，免除吊扣普通大貨車駕駛執照之處分，雖高一級駕照可
    駕駛較低一級之車類，但異議人並未同時領有小客車駕駛執
    照，因此並無小客車駕駛執照可資吊扣，本所依法處以吊扣
    普通大貨車駕駛執照12個月處分，施以道安講習，應無逾越
    比例原則等語。
二、本件異議人聲明異議意旨略以：異議人因工作需要使用大貨
    車駕駛執照，希改以吊扣自小客車駕照等語。
三、按汽車駕駛人飲用酒類或其他類似物後其吐氣所含酒精濃度
    超過每公升0.25毫克，不得駕車；汽車駕駛人，駕駛汽車經
    測試檢定酒精濃度超過規定標準，處汽車駕駛人1萬5千元以
    上6 萬元以下罰鍰，並當場移置保管該汽車及吊扣其駕駛執
    照1年，道路交通安全規則第114條第2 款、道路交通管理處
    罰條例第35條第1項第1款分別定有明文。復按道路交通管理
    處罰條例第68條業於94年12月14日修正，並自95年3月1日施
    行，修正前之道路交通管理處罰條例第68條規定：「汽車駕
    駛人，因違反本條例及道路交通安全規則之規定，受吊扣或
    吊銷駕駛執照處分時，吊扣或吊銷其持有各級車類之駕駛執
    照。」，其立法意旨在於違規行為對道路交通秩序之維持及
    道路交通安全已生較大之影響，故規定吊扣或吊銷其持有各
    級車類之駕駛執照，以限制其繼續駕車行駛道路之權利，其
    係屬駕駛行為之限制，並不因所持駕駛執照種類不同而有所
    差異。而修正後之道路交通管理處罰條例第六十八條規定：
    「汽車駕駛人，因違反本條例及道路交通安全規則之規定，
    受吊銷駕駛執照處分時，吊銷其持有各級車類之駕駛執照。
    」，其立法理由略以：「原條文將違法或違規駕駛人所持有
    各級車類之駕駛執照一併吊扣或吊銷，失之過酷，影響人民
    工作及生活甚鉅，爰修正之」等語。故依修正後道路交通管
    理處罰條例第68條之規定，受吊扣駕駛執照處分，不再吊扣
    其持有各級車類之駕駛執照，僅於受吊銷駕駛執照處分時，
    始吊銷其持有各級車類之駕駛執照，而限縮修正前條文之適
    用範圍，即受吊扣駕駛執照處分，不再本條規定適用之列。
    是依上開規定受吊銷駕照處分者，仍維持吊銷其持有各級車
    類之駕駛執照，至於受吊扣駕照處分者，則僅吊扣其違法或
    違規當時所駕駛車輛之駕駛執照，不再吊扣其持有各級車類
    之駕駛執照，其理甚明。
四、經查：
  (一)本件異議人於98年2月13日1時57分許，駕駛上開自用小客車
    ，於台中縣沙鹿鎮○○路、晉文路口，因「酒後駕車經酒精
    測試器測試值為0.97mg／l 」之違規，經台中縣警察局清水
    分局明秀派出所員警謝漢昌當場掣單舉發之事實，有上開舉
    發違反道路交通管理事件通知單在卷可稽，並為異議人所不
    爭，堪信為真實。
  (二)異議人之違規行為係發生於98年2月7日，自應依現行即修正
    後之道路交通管理處罰條例第68條裁處，現行規定既將「吊
    扣」等字刪除，依上開說明，駕駛人受吊扣駕駛執照處分時
    ，應不再吊扣其持有各級車類之駕駛執照，故原處分機關於
    作成吊扣駕駛執照處分時，應就行為人所應吊扣之駕駛執照
    種類予以限定，始符合依法行政原則。而異議人為本件違規
    行為時係駕駛自用小客車，有上開舉發通知單附卷可憑，揆
    諸前開說明，其依法所受之處分應為限制其駕駛自用小客車
    之權利，即應吊扣其自用小客車之駕駛執照，原處分機關未
    審酌及此，逕予吊扣異議人普通大貨車駕駛執照12個月，即
    難認為允當。
  (三)至於公路機關因汽車駕駛人取得高一級車類之駕駛資格者，
    應換發駕駛執照，並准其駕駛較低級車類之車輛，於實務上
    僅逐級核給汽車駕駛執照1 張，致持有大貨車普通駕駛執照
    者，因駕駛普通小型車違規，而須吊扣小型車普通駕駛執照
    時，產生技術層面之困難，惟行政機關本應時時因應法令之
    變更，而精進其行政執行成效，斷不得因技術層面之困難，
    而置相關法令於不顧，甚或逾越比例原則，是技術層面的問
    題，要難據為原處分並無不當之理由，併此敘明。
五、綜上所述，本件異議為有理由，應由本院將原處分關於「吊
    扣駕駛執照12個月（指異議人所領有之普通大貨車駕駛執照
    ）」部分撤銷，並就撤銷部分改諭知如主文第2 項所示之處
    分。
據上論斷，應依道路交通管理處罰條例第87條第2 項，道路交通
案件處理辦法第20條前段，裁定如主文。
中    華    民    國    98    年    6     月    2     日
                  交通法庭    法  官  林慧英
上正本證明與原本無異。
如不服本裁定應於送達後5日內向本院提出抗告狀。
                              書記官  廖碩薇
中    華    民    國    98    年    6     月    2     日


司法院資訊處製作；財團法人民間司法改革基金會備份。
